【裁判字號】    98,審訴,3669
【裁判日期】    981030
【裁判案由】    毒品危害防制條例
【裁判全文】
臺灣高雄地方法院刑事判決            98年度審訴字第3669號
公  訴  人  臺灣高雄地方法院檢察署檢察官
被      告  甲○○
上列被告因毒品危害防制條例案件，經檢察官提起公訴（98年度
毒偵字第4545號），本院依簡式審判程序判決如下：
    主  文
甲○○施用第一級毒品，累犯，處有期徒刑柒月。扣案第一級毒
品海洛因壹包（含包裝袋，驗後淨重零點壹貳貳公克），沒收銷
燬之。
    事  實
一、甲○○前因施用毒品案件，經本院以民國94年度毒聲字第19
    61號裁定送觀察、勒戒後，認有繼續施用毒品傾向，經本院
    以94年度毒聲字第2989號裁定令入戒治處所施以強制戒治，
    於97年5 月23日執行完畢釋放。又前因肅清煙毒條例案件，
    經臺灣花蓮地方法院以77年度訴字第224 號判決判處有期徒
    刑3 年6 月，上訴後，經臺灣高等法院花蓮分院以78年度上
    訴字第30號判決駁回上訴確定，嗣經裁定減刑，並與他案合
    併執行後，於83年1 月7 日縮短刑期假釋出監。假釋期間，
    因妨害自由案件，經本院以83年度訴字第3706號判決判處有
    期徒刑8 月確定；且因肅清煙毒條例及竊盜等案件，經臺灣
    高等法院高雄分院以84年度上訴字第162 號、84年度上訴字
    第721 號等判決，分別判處應執行有期徒刑3 年2 月、10月
    確定，上開3 案並經裁定應執行有期徒刑4 年確定，嗣撤銷
    假釋，執行殘刑，接續執行，於86年10月24日縮短刑期假釋
    出監。假釋期間，再因竊盜案件，經本院以87年度易字第48
    07號判決判處應執行有期徒刑1 年6 月確定；另因竊盜及贓
    物案件，經臺灣高等法院高雄以89年度上易字第2176號、91
    年度上易字第199 號等判決，分別判處有期徒刑9 月、8 月
    、1 年確定，並經裁定應執行有期徒刑2 年2 月確定，嗣撤
    銷假釋，執行殘刑，接續執行，於93年10月14日縮短刑期假
    釋出監，至94年4 月19日保護管束期滿止，因未撤銷假釋，
    所處有期徒刑視為執行完畢。詎不知警惕，於強制戒治執行
    完畢釋放後5 年內，復基於施用第一級毒品海洛因之犯意，
    於98年7 月9 日18時許，在高雄市○鎮區○○里○○○街13
    9 號住處內，以將海洛因置於香菸內，再以火點燃施用之方
    式，施用第一級毒品海洛因1 次。嗣於施用上開毒品後不久
    ，在高雄市○鎮區○○里○○○街130 號前，為警盤查，甲
    ○○於警方未發覺其施用第一級毒品海洛因之前，主動交付
    所有第一級毒品海洛因1 包（驗後淨重0.122 公克），並坦
    承施用毒品犯行，而願接受裁判，且經採尿送驗後，結果呈
    嗎啡陽性反應。
二、案經高雄市政府警察局左營分局報告臺灣高雄地方法院檢察
    署檢察官偵查起訴。
    理  由
一、本件被告甲○○所犯係死刑、無期徒刑、最輕本刑為3 年以
    上有期徒刑以外之罪，其於準備程序中，就被訴事實均為有
    罪之陳述，經本院告知簡式審判程序之旨，並聽取檢察官及
    被告之意見後，合議庭裁定由受命法官獨任進行簡式審判程
    序，合先敘明。
二、上開犯罪事實，均據被告於本院審理時坦白承認。而被告尿
    液經送高雄市立凱旋醫院鑑驗後，結果呈嗎啡陽性反應（係
    以GC／MS方式檢驗），有該醫院98年7 月29日濫用藥物檢驗
    報告可參。爰審酌(一)氣相層析質譜儀（GC／MS）乃目前就藥
    物篩檢結果必須進一步確認時最常採用之確認方法，因此在
    良好的操作條件之下，以氣相層析質譜儀作藥物及其代謝物
    之定性及定量分析，幾乎不會有偽陽性反應產生，業經行政
    院國軍退除役官輔導委員會台北榮民總醫院於83年4 月7 日
    以（83）北總內字第03059 號函示明確。(二)又海洛因係嗎啡
    經化學合成之半人工合成品，毒性倍於嗎啡，其經吸食或施
    打入人體，經新陳代謝作用又分解成嗎啡，故海洛因在進入
    人體後，均以嗎啡型態排於尿液中，故於吸食或施打海洛因
    者尿液中，可檢出嗎啡陽性反應，業經憲兵司令部80年5 月
    7 日以（80）鑑驗字第1746號函示明確。從而，被告尿液經
    以氣相層析質譜儀鑑驗後，結果呈嗎啡陽性反應，已如前述
    ，是依前開函示意旨，被告自白核與事實相符，其施用第一
    級毒品海洛因1 次之犯行，堪以認定。
三、論罪科刑部分：
  (一)按犯毒品危害防制條例第10條之罪，經觀察、勒戒後，認無
    繼續施用毒品之傾向，應即釋放，並為不起訴處分；認有繼
    續施用毒品之傾向者，應由檢察官聲請法院裁定令入戒治處
    所施以強制戒治，至無繼續戒治之必要，強制戒治期滿，應
    即釋放，由檢察官為不起訴處分。經觀察勒戒、強制戒治執
    行完畢釋放後，5 年內再犯第10條之罪，依93年1月9日修正
    施行之毒品危害防制條例第23條第2 項規定意旨，應由檢察
    官偵查起訴。又依修正後之規定，僅限於「初犯」及「5 年
    後再犯」二種情形，始應先經觀察、勒戒或強制戒治程序。
    倘被告於5 年內已再犯，經依法追訴處罰，縱其第3 次（或
    第3 次以上）再度施用毒品之時間，在初犯經觀察、勒戒或
    強制戒治執行完畢釋放5 年以後，已不合於「5 年後再犯」
    之規定，且因已於「5 年內再犯」，顯見其再犯率甚高，原
    實施觀察、勒戒或強制戒治，已無法收其實效，即應依該條
    例第10條處罰（最高法院97年度第5 次刑事庭會議決議參照
    ）。
  (二)查被告曾因施用毒品案件，經本院以94年度毒聲字第1961號
    裁定送觀察、勒戒後，認有繼續施用毒品傾向，再經本院以
    94年度毒聲字第2989號裁定令入戒治處所施以強制戒治，於
    97年5 月23執行完畢釋放等情，有臺灣高雄地方法院檢察署
    刑案資料查註紀錄表、臺灣高等法院被告前案紀錄表及臺灣
    高雄地方法院被告院內索引卡紀錄表可證。因被告於強制戒
    治執行完畢釋放後，5 年內再犯本件毒品危害防制條例第10
    條之罪，是依前開說明，應依法論科。
  (三)另海洛因為毒品危害防制條例所稱之第一級毒品，此觀諸該
    條例第2 條第2 項第1 款甚明，被告施用上開毒品，核其所
    為，係違反毒品危害防制條例第10條第1 項之施用第一級毒
    品罪。被告施用第一級毒品前持有第一級毒品之行為，本應
    論以持有之罪，惟該次持有毒品之低度行為為其後施用毒品
    之高度行為所吸收，不另論罪。被告有如事實欄所示之前案
    紀錄之事實，有上開前案紀錄表可參，其受有期徒刑執行完
    畢後，5 年內故意再犯本件有期徒刑以上之罪，為累犯，應
    依刑法第47條第1 項之規定，加重其刑。被告於警方未發覺
    其施用第一級毒品海洛因之前，主動交付毒品，並坦承施用
    犯行，而願接受裁判之事實，有警詢筆錄可參，堪認符合自
    首之要件，依刑法第62條前段規定，減輕其刑，並先加而後
    減。爰審酌被告經強制戒治後，均未戒絕毒品，另再施用毒
    品，顯見其自制力不足，無法擺脫毒品，故應藉由刑罰之執
    行，以收教化之功能，並參以被告犯後坦承施用毒品犯行，
    所犯係自傷行為，尚未害及他人，及被告施用第一級毒品1
    次等一切情狀，量處如主文所示之刑，以資懲儆。扣案白色
    粉末1 包，確係第一級毒品海洛因（含包裝袋，驗後淨重為
    0.122 公克）之事實，有高雄市立凱旋醫院98年7 月21日濫
    用藥物成品檢驗鑑定書在卷可參，是不問屬於犯人與否，爰
    依毒品危害防制條例第18條第1 項前段規定，宣告沒收銷燬
    之。至毒品之包裝袋部分，因與其上所殘留之毒品難以析離
    ，應視同毒品，一併宣告沒收銷燬之。又鑑驗耗損部分，因
    已滅失，爰不宣告沒收銷燬之。
據上論斷，應依刑事訴訟法第273 條之1 第1 項、第299 條第1
項前段，毒品危害防制條例第10條第1 項、第18條第1 項前段，
刑法第11條、第47條第1 項、第62條前段，判決如主文。
本案經檢察官陳妍萩到庭執行職務。
中    華    民    國    98    年    10    月    30    日
                  刑事第十庭    法  官  方百正
如不服本判決應於收受判決後10日內向本院提出上訴書狀。
以上正本證明與原本無異。
中    華    民    國    98    年    10    月    30    日
                                書記官  黃園芳
附錄本判決論罪科刑所依據之法條
毒品危害防制條例第10條
施用第一級毒品者，處 6 月以上 5 年以下有期徒刑。
施用第二級毒品者，處 3 年以下有期徒刑。


司法院資訊處製作；財團法人民間司法改革基金會備份。
